臺北高等行政法院判決
　　　　　　　　　　　　　　　　　　 94年度簡字第00704號
原　　　告　甲○○
被　　　告　臺北縣政府
代　表　人　乙○○代理縣長）.
訴訟代理人　丙○○
上列當事人間因身心障礙保護法事件，原告不服內政部中華民國
94年8月4日台內訴字第0940004170訴願決定，提起行政訴訟。本
院判決如下：
　　主  文
訴願決定及原處分均撤銷。
被告應作成核發原告94年度身心障礙者生活補助費新台幣參萬陸
仟元之處分。
訴訟費用由被告負擔。
      　事實及理由
一、原告因身心輕度障礙，於93年11月17日依身心障礙者生活托
    育養護費用補助辦法 (下稱補助辦法)及台北縣政府辦理身
    心障礙者生活補助審核詐業規定 (下稱作業規定)之規定，
    向台北縣土城市公所申請94年度身心障礙者生活補助每月新
    台幣3,000元，經土城市公所初審及被告機關複審，因原告
    平均所得收入超過最低生活費用2.5倍（新台幣21,925元）
    ，經被告機關以94年3月9日北府社障字第0940119360號函核
    定不符補助規定，土城市公所乃以94年3月18日北縣土社字
    第0940008266號函轉知原告駁回其申請。原告不服，提起訴
    願，指稱本年度政府停止殘障補助，謂計程車司機所得過高
    ，但原告本人因身有缺陷，左手短小，又連帶拖累到腰椎受
    傷常常休息，無收入，因此根本無達到政府所設定的薪資，
    復於94年5月11日函稱86年起至今已7、8年皆獲得補助，在
    政府發放標準並無改變，本人主客觀條件多年皆一致下，結
    果卻丕變云云，經遭駁回訴願。原告仍不服，提起本件行政
    訴訟。
二、兩造聲明：
　　(一)原告聲明求為判決：
      (1)訴願決定及原處分均撤銷。
      (2)被告應發給原告94年度身心障礙者生活補助費新台幣
        36,000元。
      (3)訴訟費用由被告負擔。
　　(二)被告聲明求為判決：
      (1)駁回原告之訴。
      (2)訴訟費用由原告負擔。
三、兩造之爭點：原告是否符合94年度身心障礙者生活補助之要
    件？
四、本件原告於提起訴願時訴願書所載不服之訴願標的雖為土城
    市公所94年3月18日北縣土社字第0940008266號函，惟依作
    業規定第6點第1款及第5款規定，身心障礙者生活補助之申
    請，係向戶籍所在地之鄉（鎮、市）公所提出，由鄉（鎮、
    市）公所受理後，完成調查及初審，並報經台北縣政府核定
    ，由鄉（鎮、市）公所轉知申請人。是以本件原處分機關應
    為台北縣政府，經訴願機關依職權認定原告不服之原行政處
    分應為台北縣政府之核定處分，逕予更正並為訴願決定，核
    無不合，應先敘明。
五、按身心障礙者保護法第38條規定：「直轄市及縣（市）主管
    機關對設籍於轄區內之身心障礙者，應依其障礙類別、等級
    及家庭經濟狀況，提供生活、托育、養護及其他生活必要之
    福利等經費補助，……。」又補助辦法第6條第1項規定：「
    申請生活補助者應符合下列各款規定：一、家庭總收入平均
    未達當年度每人每月最低生活費二點五倍，且未超過臺灣地
    區平均每人每月消費支出一點五倍者。……。」又被告依上
    開法條訂定之作業規定第2點規定：「補助對象：設籍本縣
    領有身心障礙手冊並符合下列各項規定者：（一）、家庭總
    收入平均分配全家人口，每人每月未超過當年最低生活費標
    準之二．五倍，且未超過臺灣地區平均每人每月消費支出一
    ．五倍者。……」、第3點規定：「 (二)．．．輕度身心障
    礙者每人每月核發三千元。」第8點規定：「本規定所稱家
    庭總收入，係指全工作收入、存款利息、不動產收益及其他
    收入之總額。前項所稱工作收入之計算如下：（一）全家人
    口之工作收入應以實際收入並參考最新一年度之完稅資料計
    算。……（三）如無所得資料者，依行政院勞工委員會最近
    一年公布職類別薪資調查報告之平均薪資計算，如該報告未
    列職別者，一律以各業員工平均薪資計算。……。」
六、本件原告於93年11月17日向台北縣土城市公所申請94年度身
    心障礙者生活補助，經土城市公所初審及原處分機關複審，
    審認原告申報每月收入為新台幣 (下同)24,253 元，業已超
    過補助辦法第6條第1項所定家庭總收入平均當年度每人每月
    最低生活費2.5倍（21,925元），何況原告以計程車司機為
    業，如依據行政院勞工委員會公告，92年度工業及服務業平
    均薪資為34,945元，並不符合發給身心障礙者生活補助之要
    件，被告機關因而核定原告不符合補助規定，為否准之處分
    。
七、本件原告係屬輕度身心障礙人士，領有殘障手冊，惟現仍從
    事計程車駕駛之業務，為兩造所不爭執，此部分之事實堪予
    認定。原告雖主張其並未在申請補助時在所得欄填上任何數
    字，僅寫「待查」，被告竟逕行認定原告每月所得24,253元
    ，顯然與事實不符等語。經本院檢視卷附台北縣土城市公所
    身心障礙者生活補助調查表影本，其上所載每月收入項目小
    計為24,253元，申請人欄並蓋有原告之印文。嗣由本院通知
    證人即土城市公所里幹事張琪德到庭證稱：上開調查表是依
    據原告提供之所得資料填寫，因原告以駕駛計程車為業，車
    行之發放薪資 (全年僅20,5 01元)過低，與社會常情顯然不
    符，所以92年度原告每月平均收人小計是以最低基本工資
    15,840元加計薪資以外之月平均所得計算等情，核與原告上
    開主張並無不符。
八、經查，原告係於93年11月17日申請生活補助，被告審核當時
    最新一年的完稅資料為92年度 (93年度綜合所得稅在94年申
    報核定)。而原告自承於92年度因購買彩券中獎100,000元 (
    給付總額實為99,508，經分離課稅扣繳20000元 (實為19,
    901元)後，實得80,000元 (實為79,607元)。而依卷附財政
    部台灣省北區國稅局92年度綜合所得稅各類所得清單及台北
    縣查調資料明細表所載，原告在92年度從事計程車駕駛之收
    入計20,501元 (取自三強交通企業公司)，另有股息收入1,4
    52元 (取自鐿創科技股份有限公司)，則被告於核定時依原
    告最新一年 (即92年)完稅資料應認定原告所得最多亦僅為
    126,261元，平均每月不及11,000元，尚未達每月最低生活
    費之2.5倍即21,925元；被告機關認依卷附行政院勞工委員
    會公布最近一年職類別薪資調查報告之工業服務業平均薪資
    92年度為42,287元、93年度為43,942元，原告已超過身心障
    礙者生活補助標準。惟查，前開平均薪資係非身心障礙者之
    收入推算標準，被告持以推算原告之收入，已嫌失據，況依
    上開作業規定第8點 (一)即規定：「全家人口之工作收入，
    應以實際收入並參考最新一年度之完稅資料計算。」被告最
    近一年之所得並非不符合94年度身心障礙者之生活補助費核
    發要件。而依作業規定第8點 (三)之規定，係無所得資料者
    ，方得依行政院勞工委員會最近一年公布類別薪資調查報告
    之平均薪資計算所得，如前所述，原告既有所得資料，被告
    機關不予援用，逕依推定之方式認定原告92年度每月平均收
    入與非身心障礙者同為42,287元，顯然違反被告自行發布之
    上開作業規定，原非適法。另原告於本院94年12月22日於本
    院行準備程序時，亦自承當年度駕駛計程車每日營業之淨所
    得平均約有500多元，每月平均收入如以15,000元計算，以
    此加計92年薪資以外之中彩分離課稅後之所得79,607元、股
    息收入1,452元，再以12個月平均計算，每月為6,751元，合
    計月平均收入亦僅為21,751元，而未超過當年度最低生活費
    之2.5倍21, 925元，原處分否准原告之申請補助，自非適法
    。訴願決定不察，竟予維持，顯有違誤。自應由本院併予撤
    銷，並命被告作成核發原告94年度身心障礙者生活補助費每
    月3,000元，合計36,000元之處分。
九、本件適用簡易訴訟程序，爰不經言詞辯論逕為判決，併予敘
    明。
據上論結，本件原告之訴為有理由，爰依行政訴訟法第233條第1
項、第236條、第98條第3項前段，判決如主文。
中　　華　　民　　國　　94　年　　　12　　　月　22  　日
                               第二庭　法　官　鄭忠仁
上為正本係照原本作成。
本件以訴訟事件所涉及之法律見解具有原則性者為限，始得於本
判決送達後20日內向本院提出上訴狀並表明上訴理由，如已於本
判決宣示後送達前提起上訴者，應於判決送達後20日內補具上訴
理由（均按他造人數附繕本），且經最高行政法院許可後方得上
訴。
中　　華　　民　　國　　94　年　　　12　　　月　22  　日
                                       書記官　簡信滇
